臺灣臺中地方法院民事裁定　　　　　　 100年度事聲字第63號
聲　明　人　豐(台灣)商業銀行股份有限公司
即債權人
法定代理人　李鐘培
聲　明　人　大眾商業銀行股份有限公司
即債權人
法定代理人　陳建平
相　對　人
即債務人　　陳淑姿
代　理　人　陳惠玲　　律師
上列債權人因不服本院司法事務官於100年5月26日所為認可債務
人更生方案之裁定，聲明異議，本院裁定如下：
    主      文
異議駁回。
    理      由
一、聲明人異議意旨略以：
  (一)豐(台灣)商業銀行股份有限公司（以下簡稱豐銀行）：
    債務人自陳收入每月新台幣（下同）22,000元，與民國（下
    同）97年申請前置協商時所檢附之收入切結及薪資袋28,000
    元落差甚大？恐有未加計年終及業績獎金之虞？若以月收入
    30,000元扣除100年度台灣省（有房屋支出）最低生活費9,8
    29元及2名子女扶養費6,833元（99年免稅額82000÷12×2÷
    2，其前夫依法需負擔）後，仍有13,337元可供清償，債務
    人卻僅提出月付8,000元之更生方案，顯非合理。本件除應
    就債務人自身之勞動能力整體評估考量其可賺取之薪資，債
    務人年僅37歲，具有相當工作能力及債務清償能力，距法定
    退休年限65歲歲尚有28年之工作可能，容有更高清償空間。
    以其更生方案8年為期（清償比例僅21%），即可免除其餘債
    務，無異變相鼓勵有工作能力之債務人，不思努力增加收入
    以償還負債，反以前夫無法分擔扶養費並藉更生程序要求債
    權人大幅減免其負債，實難謂公允等語。
  (二)大眾商業銀行股份有限公司（以下簡稱大眾銀行）：
    本更生方案債務人所陳可清償金額與總欠款金額仍有相當之
    差距，若僅任其清償些微金額即可免除高達2,825,218元之
    債務，將難對社會上因理財不當奢侈浪費致衍生高額債務之
    人有所警惕，除有失公允外亦將嚴重影響金融秩序之建立。
    況債務人更生方案所提清償成數，僅佔整體債務比例，清償
    成數顯屬過低，對債權人而言有失公平。債務人信用卡於92
    年12月代償春港上海銀行欠款100,000元，93年2月份消費1,
    762元，93年3月消費3,234元、93年5月消費5,050元，93年6
    月消費2,100元，93年7月消費2,300元，93年8月消費4,063
    元，93年9月消費1,334元，93年10月消費4,915元，93年11
    月預借現金5,000元，94年1月預借現金5,000元、94年3月消
    費11,851元（其中預借現金10,000元），94年5月消費1,667
    元…等，疑所有債權銀行之月平均消費總額逾越可得支酌之
    所有，似屬消費者債務清理條例第134條第4款所稱之「浪費
    、購博或其他投機行為，致財顯然減少或負擔過重之債務」
    等情形，卻請求銀行減免債務比例，不符公平原則。鈞院以
    債務人現有固定收入22,053元＋補助8,000元共3萬餘元，於
    扣除每月必要支出22,060元後，以每月繳款8,000元做為更
    生還款用，應屬合理…等，而認可其更生方案。惟依行政院
    內政部公告100年度台灣省低收入戶最低生活費用每人每月
    為9,829元，是以債務人每月必要生活費用（包含食、衣、
    住、行等）應以上開標準計算始屬合理。債務人以其獨自撫
    養2名子女，依民法第1116條之2規定：父母對於未成年子女
    之扶養義務，不因結婚經撤銷或離婚而受影響，二名子女扶
    養費支出應以7,945元為合理（計算式：7945×2÷2），故
    債務人每月應有12,226元可供更生還款。債務人尚值壯年，
    至少還有27年之工作時間，嗣後尚有退休或相關退職等津貼
    收入，消費者債務清理條例有關更生之規定，雖僅就目前生
    存狀態考量，然若論公允，債務人因一時之困境即獲債務之
    減免，未予考量將來再處豐稔之情境，相較債權人慘遭損失
    之遺憾，實不公平等語。
二、經查：
  (一)本件債務人聲請更生，前經本院於100年2月22日以99年度消
    債更字第268號裁定開始更生程序並命由司法事務官進行更
    生程序。惟債務人所提更生方案經已申報無擔保及無優先權
    之債權人表決而未可決。經本院司法事務官查悉債務人確有
    薪資固定收入，每月約22,000元，另有低收入戶補助每月
    4,400元及租屋補助3,600元，暨債務人聲請更生時名下僅有
    西元1995年出廠之輕型機車1輛，殘值甚低，別無其他財產
    ，其所提更生方案以8年計96期，每月清償8,000元清償務，
    清償總額為768,000元，已逾其名下財產之價值及聲請更生
    前2年間可處分所得扣除自己及依法應受其扶養者所必要生
    活費用之數額192,000元。又以債務人每月收入合計約30,00
    0元，每月必要生活支出22,000元（含餐費、租金支出、扶
    養2名未成年子女之費用、交通費用等），並未逾一般人之
    生活程度等情，有債務人之財產清單、生活必要支出清單、
    各類支出憑證在卷、並經訊明在卷等。本院司法事務官斟酌
    上情，認債務人所提更生方案之條件核屬公允、適當、可行
    ，而於100年5月26日裁定認可債務人所提更生方案。
  (二)聲明人豐銀行主張債務人於97年間協商時其每月薪津為28
    ,000元，現僅為22,000元，落差甚大，惟查：債務人任職於
    服飾店，每月薪資約21,000元至23,000元，平均約為每月22
    ,000元，有其提出其自99年6月起至100年2月止之薪資袋影
    本，並經債務人陳明因景氣不佳獎金減少故收入較協商時少
    等情在卷，依其薪資袋明細所示其每月領取薪資數額均已包
    含津貼及獎金在內，是債務人陳明其每月平均收入為22,000
    元，應堪採信。
  (三)聲明異議人大眾銀行依債務人之信用卡消費明細，疑有消費
    者債務清理條例第134條第4款之事由。惟以，債務人於90年
    至94年間工作不穩定，收入約18,000元至19,000元，其曾在
    夜市擺攤及與朋友一起賣衣服，有段時間沒有工作，預借現
    金及刷卡消費是購買擺攤所需物品、支付相關費用及小孩保
    母費等情，已據債務人於本院100年2月17日訊問時陳明在卷
    ，依其單親扶養2名未成子女之情況，債務人所稱使用信用
    卡用預借現金及消費情節，尚堪採信。
  (四)聲明異議人豐銀行、大眾銀行均稱債務人每月必要生活支
    出應按行政院公告之臺灣省最低生活費用標準計算，並以債
    務人扶養未成年子女之費用應按免稅額並與子女之父親分擔
    計算等節，按最低生活費用標準係行政院依各地區人民每月
    平均消費支出，以60%計算而提出之標準，本與該地區人民
    每月平均消費支出金額已有相當差距，且既屬平均支出之標
    準，則法院於斟酌更生方案是否公允時，仍應審究債務人之
    具體生活支出狀況，本非可一概適用該平均之最低生活費用
    標準。聲明人主張債務人扶養未成年子女之費用應按免稅額
    計算並與子女之父分擔之，惟該數額僅為課稅實務上用以計
    算免稅額之依據，並非納稅人扶養費用之實際支出數額，且
    查本件債務陳明之子女扶養費僅為每人每月4,120元，猶低
    於上開免稅額之月平均數額，債務人因未與其未成年子女之
    生父結婚，並因遭其子女之生父家暴而分開，須獨力扶養未
    成年子女，聲明人等所稱子女扶養費用應與子女之父分擔，
    實屬期待不可能。本件債務人須負擔本人及2名未成年子女
    之扶養費用，本院具體審查債務人提出必要費用支出明細及
    房屋租賃契約書、各項費用支出單據影本等，認其陳報之每
    月必要支出約22,060元（含房租5,500元、扶養費8,420元、
    機車強制險100元、水費500元、電費1,000元、瓦斯費500元
    、交通費1,000元、電話費500元、生活用品費500元、醫療
    費400元等），難認有何逾越一般人生活程度之情事。
  (五)聲明異議人均以債務人更生方案之清償成數過低，惟更生方
    案之清償成數並非法院是否認可更生方案之唯一標準，依債
    務人目前收入及支出等現況，本院認債務人所提之更生方案
    ，條件核屬公允、適當、可行。
三、此外，又查無同條例第63條或第64條第2項所定不應認可之
    消極事由存在，是故，本院司法事務官逕依同條例第64條第
    1項裁定予以認可債務人所提更生方案，並依同條例第62條
    第2項酌定其生活限制，經核並無不合。從而，聲明人等聲
    明異議，為無理由，應予駁回。
四、爰依民事訴訟法第240條之4第3項裁定如主文。
中    華    民    國  100    年    6      月    28    日
                       臺灣臺中地方法院民事庭
                             法  官  陳文爵
上為正本係照原本作成
如不服本裁定，應於裁定送達後10日內，以書狀向本院提出抗告
，並繳納抗告費新臺幣1000元
中    華    民    國  100    年    6      月    28    日
                             書記官  陳貴欽